【裁判字號】    97,訴,1876
【裁判日期】    970731
【裁判案由】    公共危險等
【裁判全文】
臺灣彰化地方法院刑事判決              97年度訴字第1876號
公  訴  人  臺灣彰化地方法院檢察署檢察官
被      告  乙○○
上列被告因公共危險等案件，經檢察官提起公訴（97年度撤緩偵
字第39號），本院依簡式審判程序判決如下：
    主  文
乙○○犯攜帶兇器竊盜罪，處有期徒刑陸月，如易科罰金，以新
臺幣壹仟元折算壹日。扣案之鐵撬壹支沒收。
    事  實
一、乙○○於民國96年5月27日21時50分許，駕駛車號QK-7712號
    自小客貨車途經彰化縣秀水鄉下崙村崙豐巷與惠南巷路口處
    ，其明知將設置在供公眾或車輛往來道路之路肩具有防護往
    來人車通行安全之水溝護欄取走，會致生往來之危險，竟仍
    基於意圖為自己不法所有及妨害公眾往來安全之犯意，持其
    所有客觀上足以對人之生命、身體、安全構成威脅、可供兇
    器使用之鐵撬1支，竊取彰化縣秀水鄉公所所有設置於該路
    段旁之白鐵製水溝護欄1組得手，使該路段為使來往車輛或
    行人得有適當防護以確保通行安全之水溝護欄失去作用，以
    此方法致生陸路往來之危險，嗣其正將竊得之白鐵製護欄搬
    運至上開自小客貨車欲離去之際，為路人張進和發現，報警
    當場查獲，並扣得其所有供其行竊所用之鐵撬1支，而悉上
    情。
二、案經彰化縣警察局鹿港分局報告臺灣彰化地方法院檢察署檢
    察官偵查起訴。
    理  由
一、本件被告乙○○所犯係死刑、無期徒刑、最輕本刑為3年以
    上有期徒刑以外之罪，其於準備程序就前揭被訴事實為有罪
    之陳述，經受命法官告知簡式審判程序之旨，並聽取其與公
    訴人之意見後，本院認無不得或不宜改依簡式審判程序進行
    之處，爰依刑事訴訟法第273條之1第1項、第284條之1，裁
    定本案由受命法官獨任進行簡式審判程序，合先敘明。
二、訊據被告對於上開事實坦承不諱，核與證人張進和證述情節
    相符，並經證人即被害人彰化縣秀水鄉公所建設課技士甲○
    ○證述明確，並有贓物認領保管單1份及查獲照片6張在卷可
    稽，此外，復有鐵撬1支扣案可佐，足徵被告之任意性自白
    與事實相符，可以採信。按刑法第185條第1項妨害公眾往來
    安全罪，係為保護公眾往來交通上之安全而設，以損壞、壅
    塞陸路、水路、橋樑或其他公眾往來之設備或以他法致生往
    來之危險者為要件，而所謂陸路，自指可供公眾往來之陸路
    即道路而言。又本罪採具體危險制，祇須損壞、壅塞之行為
    ，造成公眾往來危險之狀態為已足，不以全部損壞、壅塞或
    發生實害為必要（最高法院79年臺上字第2250號判例意旨參
    照）。另刑法第185條第1項所保護之客體，並非僅限於陸路
    、水路、橋樑等可供公眾通行之本體，尚包含輔助陸路、水
    路、橋樑，促使公眾得以便利通行之相關設備，均包含在內
    。是舉凡連接道路之渡口、橋樑、隧道；道路之排水溝渠、
    護欄、涵洞、緣石、攔路石、擋土牆、路燈及屬於道路上各
    項標誌、號誌、管制設施、設備；迴車場、停車場、安全島
    、行道樹及無障礙設施等屬道路附屬工程（參市區道路條例
    第3條規定)之各項設備，均與公眾往來安全有極大之關係，
    自皆屬刑法第185條第1項所保護之客體。查被告竊取白鐵製
    水溝護欄所在之道路，屬人車往來之道路，如往來車輛或行
    人掉落水溝，勢必因而受有損傷，被告竊取該水溝護欄，當
    致生往來之危險。本件事證明確，被告上開竊盜及妨害公眾
    往來安全之犯行，均堪認定，應予依法論科。
三、按刑法第321條第1項第3款之攜帶兇器竊盜罪，係以行為人
    攜帶兇器竊盜為其加重條件，此所謂兇器，其種類並無限制
    ，凡客觀上足對人之生命、身體、安全構成威脅，具有危險
    性之兇器均屬之，且祇須行竊時攜帶此種具有危險性之兇器
    為已足，並不以攜帶之初有行兇之意圖為必要（最高法院79
    年台上字第5253號判例參照）。本件被告持以行竊之鐵撬1
    支係金屬材質，質地堅硬，在客觀上已足以對人之生命、身
    體、安全構成威脅而具有危險性，業據本院調取該扣案物品
    勘驗屬實，應屬兇器無訛。又按刑法上竊盜罪既遂未遂區分
    之標準，係採權力支配說，即行為人將竊盜之客體，移入一
    己實力支配之下者為既遂，若著手於竊盜，而尚未脫離他人
    之持有，或未移入一己實力支配之下者，則為未遂（最高法
    院84年度臺上字第2256號判決要旨參照）。查被告持扣案鐵
    撬1支鬆開上述水溝護欄之螺絲並以雙手搖下，且已搬運至
    其所駕駛之上開自小客貨車旁，業經被告供承在卷，顯已將
    財物置於其實力支配之下，故其行為已達既遂程度甚明。核
    被告乙○○所為，係犯刑法第321條第1項第3款攜帶兇器竊
    盜罪及同法第185條第1項妨害公眾往來安全罪。被告以一行
    為同時犯攜帶兇器竊盜罪及妨害公眾往來安全罪，為想像競
    合犯，應從一重依攜帶兇器竊盜罪處斷。爰審酌被告不思循
    正途以獲取個人所需，即任意竊取他人財物，破壞社會秩序
    ，甚至造成公眾往來危險，兼衡其犯罪動機、目的、手段及
    犯後態度等一切情狀，量處如主文所示之刑，並諭知易科罰
    金之折算標準，以示懲儆。扣案之鐵撬1支，為被告所有供
    犯罪所用之物，業經被告陳明在卷，爰依刑法第38條第1項
    第2款規定宣告沒收之。
據上論斷，應依刑事訴訟法第273條之1第1項、第299條第1項前
段，刑法第321條第1項第3款、第185條第1項、第55條、第41條
第1項前段、第38條第1項第2款，刑法施行法第1條之1，判決如
主文。
本案經檢察官莊佳瑋到庭執行職務。
中    華    民    國    97    年    7     月    31    日
                  刑事第二庭          法  官  尚安雅
以上正本證明與原本無異。
如不服本判決，應於判決送達後10日內，向本院提出上訴書狀，
上訴書狀應「敘述具體上訴理由」，並按他造當事人之人數附繕
本。「切勿逕送上級法院」。
告訴人或被害人對於判決如有不服具備理由請求檢察官上訴者，
其上訴期間之計算係以檢察官收受判決正本之日期為準。
中    華    民    國    97    年    8     月     4    日
                                      書記官   陳文俊
附錄本案論罪科刑法條：
中華民國刑法第321條
（加重竊盜罪）
犯竊盜罪而有左列情形之一者，處六月以上、五年以下有期徒刑
：
一、於夜間侵入住宅或有人居住之建築物、船艦或隱匿其內而犯
    之者。
二、毀越門扇、牆垣或其他安全設備而犯之者。
三、攜帶兇器而犯之者。
四、結夥三人以上而犯之者。
五、乘火災、水災或其他災害之際而犯之者。
六、在車站或埠頭而犯之者。
前項之未遂犯罰之。
中華民國刑法第185條
（妨害公眾往來安全罪）
損壞或壅塞陸路、水路、橋樑或其他公眾往來之設備或以他法致
生往來之危險者，處5 年以下有期徒刑，拘役或5 百元以下罰金
。
因而致人於死者，處無期徒刑或 7 年以上有期徒刑。致重傷者，
處 3 年以上 10 年以下有期徒刑。
第 1 項之未遂犯罰之。


司法院資訊處製作；財團法人民間司法改革基金會備份。
